臺灣臺南地方法院民事裁定
111年度抗字第27號
抗  告  人  張莊菊花  住臺南市○區○○路○段00巷00號0樓                          之0
            張熹俊  
            張熹美  
            張  凡    住臺北市○○區○○○路○段000巷00       
                   號0樓
            張柏陽  
相  對  人  顏秀姿  
上列當事人間聲請拍賣抵押物事件，抗告人對於民國111年1月7
日本院司法事務官所為110年度司拍字283號裁定提起抗告，本院
裁定如下：
    主    文
抗告駁回。
抗告程序費用新臺幣壹仟元由抗告人負擔。
    理    由
一、抗告意旨略以：債務人張鴻紳係抗告人張熹美之父親，張鴻
    紳前向相對人借款而以如附表所示不動產（下稱系爭不動產
    ）設定抵押權予相對人，但未按時清償，張鴻紳死亡後，均
    由抗告人張熹美處理一切事宜，抗告人張熹美因失業多時沒
    有收入而無法清償債務，致相對人向本院聲請裁定准予拍賣
    系爭不動產，抗告人張熹美現正與相對人協調還款事宜，且
    抗告人張熹美為中低收入戶，爰依法提起抗告，請求暫緩拍
    賣等語。　　
二、抵押權人，於債權已屆清償期，而未受清償者，得聲請法院
    拍賣抵押物，就其賣得價金而受清償；上開規定並為最高限
    額抵押權所準用，民法第873條、第881條之17分別定有明文
    。又聲請拍賣抵押物，原屬非訟事件，法院所為准許與否之
    裁定，無確定實體法上法律關係存否之性質，於債權及抵押
    權之存否，並無既判力。故祇須其抵押權已經依法登記，且
    債權已屆清償期而未受清償，法院即應為准許拍賣之裁定。
    而對於此項法律關係有爭執之人，為保護其權利，得提起訴
    訟，以謀解決，不得僅依抗告程序聲明其爭執，並據為廢棄
    准許拍賣抵押物裁定之理由（最高法院94年度台抗字第270
    號裁判意旨參照）。易言之，法院所為准駁拍賣抵押物之裁
    定，屬非訟事件裁定，無確定實體法上法律關係存否之性質
    ，於債權及抵押權之存否，亦無既判力，為裁定之法院僅就
    抵押權人提出有關抵押權之文件為形式上之審查，無從審酌
    屬於實體上法律關係之事由，抗告法院亦僅得就拍賣抵押物
    事件為形式審查，不得審酌抗告人關於實體事項之抗辯。
三、經查，本件相對人主張債務人張鴻紳於民國108年5月29日向
    伊借款新臺幣（下同）100萬元，約定清償日期為108年8月2
    9日，並以系爭不動產為擔保，設定抵押權予相對人，張鴻
    紳屆期未依約清償，其已於108年7月18日死亡，抗告人5人
    為其繼承人等情，業據相對人提出土地及建物登記第一類謄
    本、抵押權設定契約書、他項權利證明書、借據、繼承系統
    表各1份為證，依上開證據為形式上之審查，足認上開抵押
    權所擔保之債權已屆清償期而未受清償，依上開說明，法院
    即應為准許拍賣之裁定，是原裁定據此准許相對人拍賣抵押
    物之聲請，並無不合。抗告人等雖辯稱本件債務均由抗告人
    張熹美處理，抗告人張熹美因失業多時沒有收入而無法清償
    債務，現正與相對人協調還款事宜，且抗告人張熹美為中低
    收入戶，請求法院暫緩拍賣云云，然抗告人上開辯詞並非對
    於本件抵押權文件形式上要件有所爭執，揆諸上揭說明，自
    不得依抗告程序聲明其爭執，並據為廢棄准許拍賣抵押物裁
    定之理由，況本院110年度司拍字283號裁定倘確定後，僅係
    執行名義，相對人尚須持該裁定及確定證明書向本院民事執
    行處聲請強制執行，始有可能進入拍賣程序，抗告人等請求
    法院暫緩拍賣，應有誤會。從而，本件抗告為無理由，應予
    駁回。
四、末按非訟事件程序費用，除法律另有規定外，由聲請人負擔
    ；前項費用之負擔有相對人者，準用民事訴訟法有關訴訟費
    用之規定；依法應由關係人負擔費用者，法院裁定命關係人
    負擔時，應一併確定其數額，非訟事件法第21條第1項前段
    、第2項、第24條第1項分別定有明文。又訴訟費用，由敗訴
    之當事人負擔，民事訴訟法第78條亦有明文。本件抗告既經
    駁回，抗告程序費用1,000元自應由敗訴之抗告人負擔。
五、據上論結，本件抗告為無理由，依非訟事件法第46條、第21
    條第2項、第24條第1項、民事訴訟法第495條之1第1項、第4
    49條第1項、第95條、第78條，裁定如主文。
中　　華　　民　　國　　111 　年　　2 　　月　　25　　日
                  民事第二庭  法  官  王參和  
上列正本證明與原本無異。
本裁定除以適用法規顯有錯誤為理由，不得再抗告。如提起再抗
告，應於收受後10日內委任律師為訴訟代理人向本院提出再抗告
狀，並繳納再抗告費新臺幣1,000元。
中　　華　　民　　國　　111 　年　 　2 　 月　  25　  日
                              書記官  程伊妝

　　
附表：                                  編號 土地坐落    面積 （平方公尺) 權利範圍  縣市 鄉鎮市區 段 地號    1 臺南市 北區 實踐段 282 11,485.47 100000分之279  2       建物門牌號碼      建物面積 （平方公尺）    權利範圍  臺南市○區○○路○段00巷00號9樓之1 （臺南市○區○○段000○號）    九層：87.17 陽台：11.09       全部  共有部分：實踐段673建號，權利範圍10000分之30